【裁判字號】    97,訴,108
【裁判日期】    971222
【裁判案由】    妨害自由等
【裁判全文】
臺灣新竹地方法院刑事宣示判決筆錄       97年度訴字第108號
公  訴  人  臺灣新竹地方法院檢察署檢察官
被      告  丑○○
                    10號
選任辯護人  耿淑穎律師
            王彩又律師
            張淑美律師
被      告  庚○○
                    號
                    （現另案於臺灣新竹監獄執行中）
            卯○○
上  一  人
選任辯護人  吳國源律師
被      告  甲○○
            己○○
上列被告等因妨害自由等案件，經檢察官提起公訴（96年度偵字
第2803號、第3674號、第5873號），檢察官聲請改依協商程序而
為判決，本院於中華民國97年12月22日下午4 時在本院刑事第10
法庭宣示判決，出席職員如下：
                        法  官  魏瑞紅
法官起立朗讀判決主文、犯罪事實要旨、處罰條文、附記事項及
告以上訴限制、期間並提出上訴狀之法院，且諭知記載其內容：
一、主  文
丑○○共同犯剝奪他人行動自由罪，處有期徒刑陸月；又共同犯
如附表一所示之恐嚇危害安全罪，各處如附表一所示之刑；又共
同犯重利罪，處有期徒刑伍月，減為有期徒刑貳月又拾伍日。有
期徒刑部分應執行有期徒刑捌月，拘役部分應執行拘役壹佰貳拾
日，如易科罰金，以新台幣壹仟元折算壹日。均緩刑參年。
卯○○共同犯剝奪他人行動自由罪，處有期徒刑陸月；又共同犯
如附表二所示之恐嚇危害安全罪，各處如附表二所示之刑；又共
同犯重利罪，處有期徒刑伍月，減為有期徒刑貳月又拾伍日。有
期徒刑部分應執行有期徒刑捌月，拘役部分應執行拘役壹佰貳拾
日，如易科罰金，以新台幣壹仟元折算壹日。均緩刑參年。
庚○○共同犯剝奪他人行動自由罪，處有期徒刑陸月；又共同犯
如附表三所示之恐嚇危害安全罪，各處如附表三所示之刑；又共
同犯重利罪，處有期徒刑肆月，減為有期徒刑貳月。有期徒刑部
分應執行有期徒刑柒月，拘役部分應執行拘役肆拾日，如易科罰
金，以新台幣壹仟元折算壹日。
甲○○共同犯重利罪，處有期徒刑參月，如易科罰金，以新台幣
壹仟元折算壹日，減為有期徒刑壹月又拾伍日，如易科罰金，以
新台幣壹仟元折算壹日。
己○○共同犯重利罪，處有期徒刑參月，如易科罰金，以新台幣
壹仟元折算壹日。
二、犯罪事實要旨：
（一）丑○○（對外自稱「小莊」、「莊先生」、「組長」、「
      經理」等）、庚○○（對外自稱「小刀」）、卯○○（對
      外自稱「小黑」、「歐哥」、「經理」）、甲○○（對外
      自稱「阿浪」、「組長」）4 人共同基於借貸金錢而取得
      與原本顯不相當重利之犯意聯絡，約自民國95年間起，在
      新竹市經營俗稱「地下錢莊」之放款業務，以在聯合報、
      自由時報等報紙刊登放款廣告，或經由他人介紹等方式，
      招徠需款孔急或輕率、無經驗之人，從事重利放款業務，
      其等分別於如附表四各編號「借款時間及地點欄」所示之
      時、地，利用如附表四各編號所示之子○○等55人急迫之
      際，由子○○等人依如附表四各編號「借款時地及金額欄
      」所示之借款方法，分別約定以如附表四「借款方式欄」
      所示之計息方法，向丑○○等人貸借金錢、支付利息，談
      妥借款金額後，均需預先扣除第1 期利息始交付借款，並
      命借款人簽發金額不等之本票或身分證件等相關證件以為
      借款擔保等方式，貸與子○○等人金錢、收取與原本顯不
      相當之利息（附表四編號第34、46號係重複，附表四編號
      第20號之恐嚇犯罪行為人應為卯○○而非丑○○，業經公
      訴人於本院準備程序時更正之，又所犯重利罪部分，均以
      集合犯論處）。
（二）丑○○、卯○○、庚○○3 人共同基於妨害自由之犯意聯
      絡及行為分擔，於附表四編號一第8 點所示之時間、地點
      、手法，共同剝奪子○○之行動自由。
（三）又丑○○、卯○○、庚○○等3 人為順利收回上開借款與
      利息，另行共同基於恐嚇危害安全之犯意聯絡及行為分擔
      ，3 人分別於如附表四編號1 、2 、6 、10、11、17、20
      、23、28、38、40、43、47、50、51至55之「討債時間及
      地點欄」所示之時、地、方法恐嚇子○○等人，致子○○
      等人均心生畏懼。嗣於96年5 月1 日下午5 時許，為警在
      新竹市○○路706 巷口查獲丑○○與庚○○等人。
（四）己○○明知卯○○係從事貸與金錢、收取與原本顯不相當
      之利息之俗稱地下錢莊之事業，且卯○○於知悉丑○○於
      96年5 月1 日遭本院收押後，可能遭波及、調查，遂將其
      所使用之0000-000000 號行動電話交與己○○，交代若出
      事，則依該電話內通訊簿之名單一一向借款人收款，事後
      己○○知悉卯○○於96年6 月11日遭本院收押後，遂基於
      與卯○○共同犯重利罪之犯意聯絡，於不詳時間、地點，
      持前開手機通訊錄內之名單向借款人收取利息，嗣於96年
      8 月1 日晚上6 時30分許，為警在新竹市○○路與延平路
      3 段路口附近查獲。
三、處罰條文：
    刑法第28條、第344 條、第302 條第1 項、第305 條、第41
    條第1 項、第74條第1 項第1 款、第51條第5 款、第6 款，
    中華民國96年罪犯減刑條例。
四、附記事項：被告丑○○、卯○○應各捐款新台幣（下同）25
    萬元、被告甲○○應捐款4 萬元予公益團體財團，業均已捐
    畢，有卷附之匯款單3 紙在卷可參。
五、協商判決除有刑事訴訟法第454 條之4 第1 項第1 款於本訊
    問程序終結前，被告撤銷協商合意或檢察官撤回協商聲請者
    ；第2 款被告協商之意思非出於自由意志者；第4 款被告所
    犯之罪非第455 條之2 第1 項所定得以協商判決者；第6 款
    被告有其他較重之裁判上一罪之犯罪事實者；第7 款法院認
    應諭知免刑或免訴、不受理者情形之一，及違反同條第2 項
    「法院應於協商合意範圍內為判決；法院為協商判決所科之
    刑，以宣告緩刑或2 年以下有期徒刑、拘役或罰金為限」之
    規定者外，檢察官與被告、辯護人均不得上訴。
六、如有前項得上訴之情形，得自收受宣示判決筆錄送達之日起
    10日內，向本院提出上訴書狀，上訴於第二審法院。
中    華    民    國    97    年    12    月    22    日
                      刑事第六庭書記官  吳月華
                                法  官  魏瑞紅
以上筆錄正本係照原本作成。
中    華    民    國    97    年    12    月    22    日
                                書記官  吳月華
附表一：
      ┌───┬──────────┬────────┐
      │被害人│  被  告  犯  行    │  刑       度   │
      ├───┼──────────┼────────┤
      │子○○│96.01.18傳恐嚇簡訊  │均處拘役參拾日，│
      │      │96.04.23傳恐嚇簡訊  │如易科罰金，以新│
      │      │                    │台幣壹仟元折算壹│
      │      │                    │日；均減為拘役拾│
      │      │                    │伍日，如易科罰金│
      │      │                    │，以新台幣壹仟元│
      │      │                    │折算壹日。      │
      │      ├──────────┼────────┤
      │      │96.04.26傳恐嚇簡訊4 │均處拘役肆拾日，│
      │      │則（論接續犯）      │如易科罰金，以新│
      │      │96.04.27傳恐嚇簡訊2 │台幣壹仟元折算壹│
      │      │則（論接續犯）      │日；均減為拘役貳│
      │      │                    │拾日，如易科罰金│
      │      │                    │，以新台幣壹仟元│
      │      │                    │折算壹日。      │
      │      │                    │                │
      ├───┼──────────┼────────┤
      │辰○○│96年3月間分別傳恐嚇 │均處拘役參拾日，│
      │      │簡訊，共2則，另於96 │如易科罰金，以新│
      │      │年3月中旬與庚○○至 │台幣壹仟元折算壹│
      │      │辰○○店內恐嚇      │日；均減為拘役拾│
      │      │                    │伍日，如易科罰金│
      │      │                    │，以新台幣壹仟元│
      │      │                    │折算壹日。      │
      ├───┼──────────┼────────┤
      │吳俊陞│犯罪時間不詳，傳恐嚇│處拘役參拾日，如│
      │      │簡訊                │易科罰金，以新台│
      │      │                    │幣壹仟元折算壹日│
      │      │                    │。              │
      ├───┼──────────┼────────┤
      │癸○○│96年2月初之某日、   │均處拘役參拾日，│
      │      │96年2月7日、同年3月 │如易科罰金，以新│
      │      │間與不詳時間，分別至│台幣壹仟元折算壹│
      │      │現場或以簡訊恐嚇鄭建│日；均減為拘役拾│
      │      │男                  │伍日，如易科罰金│
      │      │                    │，以新台幣壹仟元│
      │      │                    │折算壹日。      │
      ├───┼──────────┼────────┤
      │丙○○│96年2月間至丙○○之 │處拘役參拾日，如│
      │      │公司恐嚇。          │易科罰金，以新台│
      │      │                    │幣壹仟元折算壹日│
      │      │                    │；減為拘役拾伍日│
      │      │                    │，如易科罰金，以│
      │      │                    │新台幣壹仟元折算│
      │      │                    │壹日。          │
      ├───┼──────────┼────────┤
      │壬○○│犯罪時間不詳，傳恐嚇│處拘役參拾日，如│
      │      │簡訊                │易科罰金，以新台│
      │      │                    │幣壹仟元折算壹日│
      │      │                    │。              │
      ├───┼──────────┼────────┤
      │戊○○│96.01.23傳恐嚇簡訊  │處拘役參拾日，如│
      │      │                    │易科罰金，以新台│
      │      │                    │幣壹仟元折算壹日│
      │      │                    │；減為拘役拾伍日│
      │      │                    │，如易科罰金，以│
      │      │                    │新台幣壹仟元折算│
      │      │                    │壹日。          │
      └───┴──────────┴────────┘
附表二：
      ┌───┬──────────┬────────┐
      │被害人│  被  告  犯  行    │  刑       度   │
      ├───┼──────────┼────────┤
      │子○○│96.04.27以電話恐嚇  │處拘役肆拾日，如│
      │      │                    │易科罰金，以新台│
      │      │                    │幣壹仟元折算壹日│
      │      │                    │。              │
      ├───┼──────────┼────────┤
      │丙○○│95年間至丙○○住處噴│均處拘役肆拾日，│
      │      │漆。                │如易科罰金，以新│
      │      │96年2月間，至丙○○ │台幣壹仟元折算壹│
      │      │公司恐嚇。          │日，均減為拘役貳│
      │      │                    │拾日，如易科罰金│
      │      │                    │，以新台幣壹仟元│
      │      │                    │折算壹日。      │
      ├───┼──────────┼────────┤
      │丁○○│96.04.30以電話恐嚇李│處拘役肆拾日，如│
      │      │雲華。              │易科罰金，以新台│
      │      │                    │幣壹仟元折算壹日│
      │      │                    │，減為拘役貳拾日│
      │      │                    │，如易科罰金，以│
      │      │                    │新台幣壹仟元折算│
      │      │                    │壹日。          │
      ├───┼──────────┼────────┤
      │楊世國│犯罪時間不詳，傳恐嚇│均處拘役參拾日，│
      │      │簡訊2則             │如易科罰金，以新│
      │      │                    │台幣壹仟元折算壹│
      │      │                    │日，均減為拘役拾│
      │      │                    │伍日，如易科罰金│
      │      │                    │，以新台幣壹仟元│
      │      │                    │折算壹日。      │
      ├───┼──────────┼────────┤
      │賈惠平│犯罪時間不詳，傳恐嚇│均處拘役參拾日，│
      │      │簡訊3則             │如易科罰金，以新│
      │      │                    │台幣壹仟元折算壹│
      │      │                    │日，均減為拘役拾│
      │      │                    │伍日，如易科罰金│
      │      │                    │，以新台幣壹仟元│
      │      │                    │折算壹日。      │
      ├───┼──────────┼────────┤
      │劉金煌│96.02.11傳恐嚇簡訊  │均處拘役參拾日，│
      │      │96.02.12傳恐嚇簡訊  │如易科罰金，以新│
      │      │96.02.15傳恐嚇簡訊  │台幣壹仟元折算壹│
      │      │96.02.17傳恐嚇簡訊2 │日，均減為拘役拾│
      │      │則                  │伍日，如易科罰金│
      │      │                    │，以新台幣壹仟元│
      │      │                    │折算壹日。      │
      ├───┼──────────┼────────┤
      │辛○○│96年6月間在新竹老爺 │處拘役肆拾日，如│
      │      │飯店旁，恐嚇辛○○  │易科罰金，以新台│
      │      │                    │幣壹仟元折算壹日│
      │      │                    │。              │
      ├───┼──────────┼────────┤
      │巫文富│96.02.07傳恐嚇簡訊  │處拘役參拾日，如│
      │      │                    │易科罰金，以新台│
      │      │                    │幣壹仟元折算壹日│
      │      │                    │，均減為拘役拾伍│
      │      │                    │日，如易科罰金，│
      │      │                    │以新台幣壹仟元折│
      │      │                    │算壹日。        │
      ├───┼──────────┼────────┤
      │呂炳霖│96.04.20傳恐嚇簡訊  │處拘役參拾日，如│
      │      │                    │易科罰金，以新台│
      │      │                    │幣壹仟元折算壹日│
      │      │                    │，減為拘役拾伍日│
      │      │                    │，如易科罰金，以│
      │      │                    │新台幣壹仟元折算│
      │      │                    │壹日。          │
      │      │                    │                │
      │      │                    │                │
      ├───┼──────────┼────────┤
      │曾朝聘│96.02.11傳恐嚇簡訊  │均處拘役參拾日，│
      │      │96.02.13傳恐嚇簡訊  │如易科罰金，以新│
      │      │不詳時間傳恐嚇簡訊2 │台幣壹仟元折算壹│
      │      │則                  │日，均減為拘役拾│
      │      │                    │伍日，如易科罰金│
      │      │                    │，以新台幣壹仟元│
      │      │                    │折算壹日。      │
      │      │                    │                │
      │      │                    │                │
      ├───┼──────────┼────────┤
      │江秀鳳│96.02.16傳恐嚇簡訊  │處拘役參拾日，如│
      │      │                    │易科罰金，以新台│
      │      │                    │幣壹仟元折算壹日│
      │      │                    │，減為拘役拾伍日│
      │      │                    │，如易科罰金，以│
      │      │                    │新台幣壹仟元折算│
      │      │                    │壹日。          │
      │      │                    │                │
      │      │                    │                │
      ├───┼──────────┼────────┤
      │蓋玲鳳│95.11.11傳恐嚇簡訊  │均處拘役參拾日，│
      │      │95.11.12傳恐嚇簡訊  │如易科罰金，以新│
      │      │                    │台幣壹仟元折算壹│
      │      │                    │日，均減為拘役拾│
      │      │                    │伍日，如易科罰金│
      │      │                    │，以新台幣壹仟元│
      │      │                    │折算壹日。      │
      │      │                    │                │
      │      │                    │                │
      ├───┼──────────┼────────┤
      │乙○○│95.11.05傳恐嚇簡訊3 │均處拘役參拾日，│
      │      │則                  │如易科罰金，以新│
      │      │95.11.14傳恐嚇簡訊  │台幣壹仟元折算壹│
      │      │95.11.16傳恐嚇簡訊  │日，均減為拘役拾│
      │      │                    │伍日，如易科罰金│
      │      │                    │，以新台幣壹仟元│
      │      │                    │折算壹日。      │
      │      │                    │                │
      │      │                    │                │
      ├───┼──────────┼────────┤
      │寅○○│95.12.05傳恐嚇簡訊  │處拘役參拾日，如│
      │      │                    │易科罰金，以新台│
      │      │                    │幣壹仟元折算壹日│
      │      │                    │，減為拘役拾伍日│
      │      │                    │，如易科罰金，以│
      │      │                    │新台幣壹仟元折算│
      │      │                    │壹日。          │
      └───┴──────────┴────────┘
附表三：
      ┌───┬──────────┬────────┐
      │被害人│  被  告  犯  行    │  刑       度   │
      ├───┼──────────┼────────┤
      │辰○○│於96年3月中旬與鄭凱 │處拘役肆拾日，如│
      │      │元至辰○○店內恐嚇  │易科罰金，以新台│
      │      │                    │幣壹仟元折算壹日│
      │      │                    │，減為拘役貳拾日│
      │      │                    │，如易科罰金，以│
      │      │                    │新台幣壹仟元折算│
      │      │                    │壹日。          │
      │      │                    │                │
      │      │                    │                │
      ├───┼──────────┼────────┤
      │癸○○│96年2月初某日及96年2│處拘役肆拾日，如│
      │      │月7日與丑○○至鄭建 │易科罰金，以新台│
      │      │男之住處恐嚇。      │幣壹仟元折算壹日│
      │      │                    │，減為拘役貳拾日│
      │      │                    │，如易科罰金，以│
      │      │                    │新台幣壹仟元折算│
      │      │                    │壹日。          │
      │      │                    │                │
      │      │                    │                │
      └───┴──────────┴────────┘
附錄論罪科刑法條：
中華民國刑法第302條第1項：
（剝奪他人行動自由罪）
私行拘禁或以其他非法方法，剝奪人之行動自由者，處5 年以下
有期徒刑、拘役或3 百元以下罰金。
中華民國刑法第305條
（恐嚇危害安全罪）
以加害生命、身體、自由、名譽、財產之事，恐嚇他人致生危害
於安全者，處2 年以下有期徒刑、拘役或3 百元以下罰金。
中華民國刑法第344條
（重利罪）
乘他人急迫、輕率或無經驗貸以金錢或其他物品，而取得與原本
顯不相當之重利者，處1 年以下有期徒刑、拘役或科或併科1千
元以下罰金。


司法院資訊處製作；財團法人民間司法改革基金會備份。
